臺灣板橋地方法院刑事判決　　　　　　　94年度訴緝字第51號
公　訴　人　臺灣板橋地方法院檢察署檢察官
被　　　告　甲○○
上列被告因侵占等案件，經檢察官提起公訴（92年度偵字第1624
8 號），本院準備程序進行中，被告先就被訴事實為有罪之陳述
，本院合議庭裁定依簡式審判程序，判決如下：
    主  文
甲○○連續意圖為自己不法之所有，而侵占對於業務上所持有之
物，處有期徒刑柒月。緩刑貳年。
未扣案之偽造之「洪志榮」印章壹枚、及在託收票據明細上偽造
之「洪志榮」印文貳枚，均沒收之。
    事  實
一、甲○○自民國91年9 月間起，在乙○○所開設位於臺北縣新
    莊市○○路48之4 號之公司，擔任會計一職，負責為該公司
    收款及支付公司電費及電話費用等業務，竟利用其為公司保
    管支票、現金之便，意圖為自己不法所有，並基於概括犯意
    ，連續於如附表所示之時間，在上開公司址，將如附表所示
    因業務上持有之支票及現金，共計新台幣82,142元，侵占入
    己。甲○○於取得如附表編號一、二所示之支票二紙後，旋
    即將之交付與不知情之妹妹李淑慈，再由李淑慈持前開支票
    ，向亦不知情之洪鐘秀英（起訴書誤載為洪鍾秀英）調借現
    金，供己使用。而甲○○於侵占如附表所示之支票二紙之後
    ，為免乙○○立刻發現其侵占支票款乙事，遂於91年9 月間
    ，在不詳地點，委請不知情之刻印店人員偽刻台北國際商業
    銀行重新分行（以下簡稱台北國際商銀）行員「洪志榮」之
    職章一枚，並基於行使偽造私文書之概括犯意，先後於同年
    9 月26日及10月15日（起訴書漏未記載時間），連續二次蓋
    用上開印章，在乙○○之台北國際商銀存摺內託收票據明細
    表上，以偽造「洪志榮」印文，製作成用以表示台北國際商
    銀已於91年9 月26日及同年10月15日受託代為提示領取如附
    表編號一、二所示之二紙支票支票款之意思之私文書，使乙
    ○○受蒙蔽，誤以為前揭支票已經託收存入其所有之台北國
    際商業銀行重新分行帳戶內，致生損害於乙○○與洪志榮之
    權益。嗣經乙○○之店員林士傑告知有接獲甲○○來電坦稱
    已將二紙支票及應繳之電話費取走，乙○○遂於91年12月25
    日，至台北國際商銀補登存摺，發現其存摺託收票據明細內
    登載如附表編號一、二號所示之支票並未兌現，即持該票據
    明細與銀行核對後，確認甲○○並未將該二紙支票存入銀行
    ；之後又接到中華電信公司催繳電話費，因而得悉甲○○侵
    占公司上揭款項。
二、案經乙○○訴由臺北縣政府警察局三重分局報告臺灣板橋地
    方法院檢察署檢察官偵查起訴。
    理    由
一、查本件被告甲○○所犯並非死刑、無期徒刑、最輕本刑為三
    年以上有徒刑之罪或高等法院管轄第一審案件，而其於準備
    程序進行中，被告先就被訴事實為有罪之陳述，經法官告知
    簡式審判程序之旨，並聽取公訴人及被告之意見後，本院認
    無不得或不宜改依簡式審判程序進行之處，爰依刑事訴訟法
    第273 條之1 第1 項、第284 條之1 規定，由本院合議庭以
    裁定由受命法官獨任進行簡式審判程序，合先敘明。
二、訊據被告對於其在乙○○所開設之公司擔任會計一職，利用
    職務之便，侵占如附表所示之款項，並偽刻「洪志榮」職章
    ，二次以蓋印該職章以偽造「洪志榮」印文在託收票據明細
    上之事實於本院審理時坦承不諱。核與告訴人乙○○於警詢
    、偵訊及本院審理時指訴情節相符合；又告訴人洪志榮於警
  　詢時亦明確指訴：上開存摺內之「洪志榮」職章印文係經偽
    造等情無訛。訊據證人即告訴人乙○○之弟弟施勇誌於偵查
    中證述：伊確有將如附表編號三、四號所示的電話費及電費
    交付予被告等情屬實；證人即告訴人公司職員林士傑則於警
    詢中證述：伊於91年12月20日左右，有接獲被告來電向伊告
    稱她拿走二張公司的支票等語明確；又證人洪鍾秀英於偵訊
    時具結後證述稱：伊持有前揭二紙支票，係因被告的妹妹李
    淑慈拿該等支票，代被告向伊調借現金等情屬實。再者，如
    附表編號二所示支票，係經由洪鍾秀英之郵局帳戶提示，於
    91 年12 月5 日經由北區郵管局交換付訖乙節，有合作金庫
    銀行新店分行92年4 月11日合金店字第920002202 號函、中
    華郵政股份有限公司台北郵局92年5 月15日北營字第920901
    992 號函各一份在卷可考。此外，復有台電電力公司電費收
    據一紙、中華電信股份有限公司電信費收據一紙、託收票據
    明細影本一紙、及帳冊影本二紙在卷可稽。綜上，足認被告
　  自白核與事實相符合。本案事證明確，被告犯行堪以認定，
    應依法論科。
三、被告執行收款及付款業務，竟藉此侵占因執行業務所收取之
    支票及現金，並偽造台北國際商銀行員「洪志榮」印章，持
    以在託收票據明細上偽造「洪志榮」之印文，製作成用以表
    示台北國際商銀已同意託收該二紙支票之意思之私文書，再
    交付該偽造私文書予乙○○，以掩飾其侵占款項之上情，致
    生損害於告訴人乙○○與洪志榮，核其所為係犯刑法第336
    條第2 項之業務侵占罪、同法第216 條、第210 條行使偽造
    私文書罪。被告利用不知情之刻印店人員偽刻台北國際商銀
    行員「洪志榮」職章，係間接正犯。又被告偽造印章、印文
    之行為係屬偽造私文書之階段行為，其偽造私文書之低度行
    為亦為行使之高度行為所吸收，均不復另論。故公訴人既已
    認為偽造印章行為已為偽造私文書所吸收，復認被告另涉犯
    刑法第217 條之偽造印章罪嫌，顯係贅引起訴法條，併此敘
    明。又被告先後四次侵占、及二次行使偽造私文書犯行，各
    時間緊接，犯罪構成要件相同，顯均係基於概括之犯意反覆
    為之，分別應依連續犯之規定論以一罪並加重其刑。又其所
    犯上開二罪間，有方法結果之牽連關係，為牽連犯，應從一
    重之業務侵占罪處斷。爰審酌被告前未曾犯罪，有臺灣高等
    法院被告前案紀錄表在卷可稽，素行非惡、並衡以其犯罪之
    動機、目的、手段、對告訴人二人所生危害，及其犯後坦承
    犯行，並與告訴人乙○○達成和解以分期賠償侵占款項，態
    度尚佳等一切情狀，量處如主文所示之刑，以資懲儆。至於
    被告所偽造之「洪志榮」職章一枚，雖未扣案，然無證據證
    明業已滅失，又託收票據明細上偽造之「洪志榮」印文二枚
    ，均應依刑法第219 條規定宣告沒收之。又查被告前未曾受
    有期徒刑以上刑之宣告，有前述紀錄表在卷可稽，其因一時
    失慮，偶罹刑典，事後已坦承犯行，深具悔意，經此刑之宣
    告後，應知警惕而無再犯之虞，本院因認暫不執行其刑為當
    ，予以宣告緩刑二年，用啟自新。
據上論斷，應依刑事訴訟法第273 條之1 第1 項、第299 條第1
項前段、刑法第56條、第216 條、第210 條、第336 條第2 項、
第55條、第219 條、第74條第1 款，罰金罰鍰提高標準條例第1
條前段，判決如主文。
本案經檢察官徐名駒到庭執行職務。
中　　華　　民　　國　　94　　年　　4 　　月　　14　　日
                  刑事第十四庭  法　官  林淑婷
以上正本證明與原本無異
如不服本判決應於送達後10日內向本院提出上訴狀
                                書記官　廖貞音
中　　華　　民　　國　　94　　年　　4 　　月　　14　　日
附錄本案論罪科刑法條全文：
刑法第217條第1項：
偽造印章、印文或署押，足以生損害於公眾或他人者，處 3
年以下有期徒刑。
刑法第 336條第2項：
對於業務上所持有之物，犯前條第1項之罪者，處 6月以上、
5年以下有期徒刑，得併科三千元以下罰金。
附表：
┌──┬────────┬───────────────┐
│編號│侵占時間　　　　│侵占物品　　　　　　　　　　　│
├──┼────────┼───────────────┤
│一　│91年9 月26日（起│合作金庫銀行新店分行，票號為  │
│　  │訴書誤載為91年12│SG0000000 號，面額為55,000元之│
│　　│月15日）　　    │支票一張                      │
├──┼────────┼───────────────┤
│二　│91年10月15日（起│第一銀行三重分行，票號為JA7333│
│　  │訴書誤載為91年12│484號，面額為4,100元之支票一張│
│　　│月10日）　　    │　　　　　　　　　　　        │
├──┼────────┼───────────────┤
│三　│91年11月間　　　│施勇誌所交付用以繳交公司電話費│
│　  │　　　　　　　　│用之現金5,102 元。　          │
├──┼────────┼───────────────┤
│四　│91年12月10日（起│施勇誌所交付用以應繳交公司電費│
│　  │訴書誤載為11月間│之現金17,940元。　　　　　    │
│    │）              │                              │
└──┴────────┴───────────────┘
